【裁判字號】    90,自,50
【裁判日期】    901218
【裁判案由】    傷害
【裁判全文】
臺灣嘉義地方法院刑事判決                              九十年度自字第五號
    自  訴  人  甲○○
    被      告  乙○○
右列被告因傷害案件，經自訴人提起自訴，本院判決如左：
    主  文
乙○○無罪。
    理  由
一、自訴意旨略以：被告乙○○無駕駛執照，而於民國九十年二月十四日下午二時三
    十五分許，將其所駕駛車牌號碼Ｊ七─七八二八號之自用小貨車，偏離車道而逆
    向停放於臺南縣新營市姑爺里挖仔竹埔高幹一四六號前，適自訴人甲○○所駕駛
    車牌號碼Ｓ四－二九三七號之自用小客車沿新營市太子宮往竹埔東向西方向行駛
    ，途經新營市姑爺里挖仔竹埔高幹一四六號前，與被告逆向停放之上開自用小貨
    車正面撞擊，自訴人因此受有頭臉部挫裂傷、胸壁挫傷之傷害，因認被告涉犯刑
    法第二百八十四條第一項前段之過失傷害罪嫌。
二、按犯罪事實應依證據認定之，無證據不得推定其犯罪事實；又不能證明被告犯罪
    者，應諭知無罪之判決；刑事訴訟法第一百五十四條、第三百零一條第一項分別
    定有明文。又犯罪事實之認定，應憑真實之證據，倘證據是否真實尚欠明確，自
    難以擬制推測之方法，為其判斷之基礎；而認定犯罪事實之證據係指足以認定被
    告確有犯罪行為之積極證據而言，該項證據自須適合於被告犯罪事實之認定，始
    得採為斷罪資料，最高法院五十三年著有臺上字第六五六號、二十九年上字第三
    一０五號著有判例可資參照。且刑事訴訟上證明之資料，無論其為直接或間接證
    據，均須達於通常一般之人均不致有所懷疑，而得確信其為真實之程度，始得據
    為有罪之認定，若其關於被告是否犯罪之證明未能達此程度，而有合理懷疑之存
    在，致使無從形成有罪之確信，根據「罪證有疑，利於被告」之證據法則，即不
    得遽為不利被告之認定，亦有最高法院七十六年度臺上字第四九八六號判例可稽
    。
三、訊據被告乙○○固不否認於右揭時、地與自訴人甲○○所駕駛之前開自用小客車
    發生車禍致自訴人受傷之事實，惟堅決否認有何過失之犯行，辯稱：伊當時雖逆
    向停車，但並未偏離車道停車，且係自訴人駕車撞及伊停放於路邊之自用小貨車
    ，又伊有駕駛執照等語。按刑法第二百八十四條第一項前段過失傷害罪之構成要
    件，除行為人須具有依刑法第十四條第一項所規定之應注意，並能注意而不注意
    之行為不法外，尚須具有結果不法之要件，亦即須行為人之行為與結果有相當因
    果關係，行為人之行為必須具有可避免性，結果及因果歷程必須客觀可預見，因
    此若可確認行為人已符合注意義務之要求，保持客觀必要之注意，而構成要件之
    結果仍會發生，則此結果即係客觀不可避免，而無結果不法，行為人即因之不構
    成過失犯。次按汽車臨時停車應依車輛順行方向緊靠道路右側，道路交通安全規
    則第一百十一條第四款固定有明文，而逆向停車，固係注意義務之違反，惟過失
    責任之成立，除需（一）行為人有違反注意義務之行為，（二）有損害結果之發
    生之外，尚必須（三）行為與結果間有相當之因果關係，始足當之；至所謂相當
    因果關係者，係指依經驗法則，綜合行為當時所存在之一切事實，為客觀之事後
    審查，認為在一般情形下，有此環境，有此行為之同一條件，均可發生同一之結
    果者，則該條件即為發生結果之相當條件，行為與結果即有相當之因果關係。反
    之若在一般情形下，有此同一條件存在，而依客觀之審查，認為不必皆發生此結
    果者，則該條件與結果並不相當，不過為偶然之事實而已，其行為與結果間即無
    相當因果關係。（最高法院七十六年台上字第一九二號判例參照）
四、經查：
（一）被告於八十年一月十四日即領有駕駛執照乙情，有被告之駕駛執照影本在卷可
      稽，並經本院當庭核對無誤（見本院九十年八月十日訊問筆錄），是被告於本
      件肇事時即九十年二月十四日係領有駕駛執照之人，自訴人以被告無照駕駛以
      致發生本件車禍，似有誤會，合先敘明。
（二）第查，依本院卷內照片所示，自訴人所駕駛之前開自用小客車於撞擊被告所駕
      駛之前開自用小貨車後，其停留之位置係靠於路邊右側，並未超越新營市太子
      宮往竹埔東向西方向之快、慢車道分隔線（即卷內照片之白線），參諸該車與
      被告之自用小貨車撞擊後，被告之自用小貨車之前保險桿及兩車撞擊後之碎裂
      物大都散落在快、慢車道分隔線即白線之外側，顯見兩車之撞擊位置應係快、
      慢車道分隔線之外側，則被告所駕駛之自用小貨車當時未越線停車乙情，應堪
      認定，益證自訴人所稱被告當時偏離車道停車乙節，尚難憑信。
（三）按汽車行駛時，駕駛人應注意車前狀況，並隨時採取必要之安全措施；又汽車
      在雙向二車道行駛時，除準備停車或臨時停車外，不得駛出路面邊緣；且行車
      時速，在郊外道路時速不得超過六○公里，道路交通安全規則第九十四條第三
      項、第九十七條第四款及第九十三條第一項第一款分別定有明文。自訴人身為
      駕駛人，駕車自應注意上述道路交通安全規定。而自訴人於警訊中供稱：「我
      當時駕駛車速時速約為六十至七十公里」等語，顯見自訴人駕車行經該路段顯
      有超速行駛之過失；又依卷附之道路交通事故調查報告表所載，本件肇事當時
      係日間天候晴、路面乾燥、無缺陷、無障礙物、視距良好，又無不能注意之情
      事，詎自訴人在該路段及其視線均無任何妨礙之情下，撞擊停放於路旁未越線
      停車之被告前開自用小貨車，是其顯未注意車前狀況及偏離車道行駛而有違反
      上述交通安全規則而有過失至明。被告對於自訴人上開不可預知之違規行為，
      既無充足之時間採取適當措施以避免發生交通事故，實難令其負過失傷害之責
      任，應無肇事因素；又「有關新營市姑爺里挖仔竹埔高幹一四六號前路段，經
      查明可以臨時停車，但不可以逆向停車」乙情，有臺南縣警察局新營分局九十
      年十月二日（九十）營警刑字第一四七○三號函附卷可稽，則被告將前開自用
      小貨車臨時停放於該路段，即非法所不許；至被告逆向停車，固有違道路交通
      安全規則第一百十一條第四款之規定，惟按刑法上之過失，係指對於構成犯罪
      之事實，按其情節，應注意並能注意而不注意而言，且其過失行為與結果之發
      生間，在客觀上有相當因果關係始得成立（最高法院七十六年度台上字第一九
      二號判決參照）。是依經驗法則，並綜合肇事當時所存在之一切事實，而為客
      觀之判斷，則本件車禍之發生，係自訴人未注意車前狀況、偏離車道及超速行
      駛所致，已如前述，而依當時被告並無閃躲避讓以避免車禍發生之可能，迭如
      前述，即在當時之情形下，被告縱未逆向停車，亦無法避免本件車禍之發生，
      因而被告是否依車輛順行方向停車，與本件車禍之發生並未存有相當之因果關
      係，從而被告逆向停車乙節，僅係違反交通行政罰之規定，與刑法上過失要件
      並不相同，自難憑此為被告有罪之認定。本件經送台灣省台南區車輛行車事故
      鑑定委員會及台灣省車輛行車事故覆議鑑定委員會鑑定結果，亦認定「被告無
      肇事因素」，有該委員會九十年四月十三日南鑑字第九○○二六八號及九十年
      六月二十日府覆議字第九○○九六三號鑑定意見書各一份附於本院卷可稽，則
      被告之行為應無客觀之可責性，揆諸前開說明，自不得論以過失傷害之罪責，
      被告前開辯解，非無可採。
（四）綜上所述，並無證據足以證明被告乙○○就本件車禍發生有何過失之行為，被
      告辯稱無上開犯行，尚堪採信。此外，復查無其他積極證據，足資認定被告於
      行為當時有其他主觀注意義務之違反及對於結果之發生確有避免可能性之情事
      存在，而應負過失傷害罪責，即屬不能證明被告犯罪，爰依法諭知無罪之判決
      。
據上論斷，應依刑事訴訟法第三百四十三條、第三百零一條第一項，判決如主文。
中      華      民      國    九十      年     十二     月     十八     日
                                臺灣嘉義地方法院刑事第二庭
                                        法  官  黃  仁  勇
右正本證明與原本無異。
如不服本判決，應於判決送達後十日內向本院提出上訴狀( 應附繕本 )。
中      華      民      國    九十      年   十二     月     二十     日
                                        書記官  呂  權  芳


司法院資訊處製作；財團法人民間司法改革基金會備份。
